【裁判字號】    99,台上,4592
【裁判日期】    990722
【裁判案由】    違反槍砲彈藥刀械管制條例
【裁判全文】
最高法院刑事判決            九十九年度台上字第四五九二號
上  訴  人  甲○○
上列上訴人因違反槍砲彈藥刀械管制條例案件，不服台灣高等法
院中華民國九十七年九月三日第二審判決（九十六年度上訴字第
二六０三號，起訴案號：台灣板橋地方法院檢察署九十五年度偵
字第二八六一五號），提起上訴，本院判決如下：
    主  文
原判決撤銷，發回台灣高等法院。
    理  由
本件原判決認定上訴人甲○○於民國九十五年十二月初某日，在
台北縣中和市南勢角夜市內某不詳生存遊戲用品店，以新台幣（
下同）三千三百元之價格購買空氣槍一枝，嗣其槍管斷裂，上訴
人明知具有殺傷力之空氣槍，係槍砲彈藥刀械管制條例所列管之
槍砲，未經許可，不得製造，仍基於製造具有殺傷力之空氣槍之
故意，於二日後某時，再往前開生存遊戲用品店，以七百元之價
格購買槍管及槍枝彈簧、氣閥，旋於同日在台北縣中和市○○路
二十九巷十四弄三十之一號住處，換裝前述空氣槍之槍管，並加
裝氣閥、彈簧提高性能，以此方式，製造具有殺傷力之空氣槍一
枝。而於同年月六日上午十一時五十分許，在上址前為警查獲，
並扣得空氣槍一枝、二氧化碳高壓鋼瓶四瓶（起訴書誤載為三瓶
）及鋼珠一包等情。因而維持第一審論處上訴人未經許可，製造
空氣槍罪刑（處有期徒刑五年，併科罰金一萬二千元，並為相關
從刑之諭知）之判決，駁回上訴人在第二審之上訴，固非無見。
惟查：（一）、有罪之判決書，其理由說明與所採之卷內資料不
相符合，即屬判決理由矛盾，其判決當然為違背法令。原判決理
由說明：本件犯罪事實，業據上訴人於警詢、檢察官訊問、第一
審及原審審理時坦承不諱等語，然原審於九十七年八月二十日審
理期日，審判長就上訴人被訴事實訊問上訴人時，上訴人係答稱
：槍管是我從正當商店買回，沒有改造、變造等語。在調查證據
完畢後，命依序辯論及就科刑範圍表示意見時，上訴人辯稱：我
否認改造槍枝，我無罪等語（見原審卷第九十五頁）。顯見上訴
人於原審並未坦承犯罪，是原判決此部分之理由說明與上述筆錄
內容不符，有證據上理由矛盾之違法，就上訴人上開辯解，未加
以指駁，亦有未妥。（二）、原判決事實認定上訴人係於九十五
年十二月初某日，在台北縣中和市南勢角夜市內某不詳生存遊戲
用品店，以三千三百元之價格購買空氣槍一枝，嗣其槍管斷裂，
上訴人乃基於製造具有殺傷力之空氣槍之故意，於二日後某時，
再往前開生存遊戲用品店，以七百元之價格購買槍管及槍枝彈簧
、氣閥，旋於同日在台北縣中和市○○路二十九巷十四弄三十之
一號住處，換裝前述空氣槍之槍管，並加裝氣閥、彈簧提高性能
，以此方式，製造具有殺傷力之空氣槍一枝等情。於判決理由亦
說明：上訴人在扣案空氣槍加裝彈簧、氣閥前，該空氣槍已因槍
管斷裂而非完整之槍枝，自無殺傷力可言等語。顯已認定該空氣
槍在上訴人著手改造之前，尚非屬於槍砲彈藥刀械管制條例第四
條第一項第一款所列管具有殺傷力之空氣槍，則上訴人在改造前
之持有行為，自不成立同條例第八條第四項之未經許可，持有空
氣槍之犯行，乃原判決理由敘述：上訴人製造具有殺傷力之空氣
槍「前」後持有該空氣槍之低度行為，為製造之高度行為所吸收
，不另論罪等語，亦有未洽。（三）、違禁物不問屬於犯人與否
均應沒收。彈匣係手槍之配件，屬槍枝構造之一部分，與手槍同
屬違禁物，本件起訴書記載為警於九十五年十二月六日上午十一
時五十分許，在台北縣中和市○○路二十九巷十四弄三十之一號
前查獲上訴人，並在其皮包內扣得改造空氣槍一把（含彈匣一個
），並請依法宣告沒收等語。原判決就該彈匣部分未宣告沒收，
亦未說明理由，同有未妥。以上或為上訴意旨所指摘，或為本院
得依職權調查之事項，應認原判決有撤銷發回之原因。
據上論結，應依刑事訴訟法第三百九十七條、第四百零一條，判
決如主文。
中    華    民    國  九十九  年    七    月  二十二  日
                      最高法院刑事第二庭
                          審判長法官  莊  登  照
                                法官  陳  世  淙
                                法官  徐  昌  錦
                                法官  許  錦  印
                                法官  吳      燦
本件正本證明與原本無異
                                      書  記  官
中    華    民    國  九十九  年    七    月  二十七  日
                                                      V

司法院資訊處製作；財團法人民間司法改革基金會備份。
